【裁判字號】    92,易,131
【裁判日期】    920425
【裁判案由】    竊盜等
【裁判全文】
臺灣板橋地方法院刑事判決                          九十二年度易字第一三一號
    公  訴  人  臺灣板橋地方法院檢察署檢察官
    被      告  丙○○○
右列被告因竊盜等案件，經檢察官提起公訴（九十一年度偵緝字第一三九七號、九十
一年度偵緝字第一四二九號），本院判決如左：
    主  文
丙○○○收受贓物，累犯，處有期徒刑參月，如易科罰金，以參佰元折算壹日。又竊
盜，處拘役肆拾日，如易科罰金，以佰元折算壹日。
    事  實
一、丙○○○曾因違反麻醉藥品管理條例案件，於民國八十六年二月三日，經臺灣士
    林地方法院以八十五年度易字第一四六一號判決有期徒刑三月，如易科罰金，以
    三百元折算一日確定，嗣於八十六年六月十五日執行完畢。詎其仍不知悔改，於
    九十一年一月三十日，於其位於臺北縣永和市○○路五○七號五樓住處，明知真
    實年籍不詳自稱為「鄭玄斌」之成年男子所交付之車牌號碼ＤＵＦ－七九二號輕
    型機車係來源不明之贓車（該機車係登記林寶蓮所有而由其女乙○○使用，於九
    十一年一月二日二十時許至翌日一月三日八時許內之某時，在臺北縣永和市○○
    路四五一號前，因機車鑰匙未拔下，因而遭姓名年籍不詳之人竊取），竟仍予以
    收受。嗣於九十一年二月二日二十一時許，丙○○○騎乘上述機車行經臺北縣永
    和市○○路二四七號前，為警盤查查獲。
二、復於九十一年七月十三日二十時許，在甲○○位於臺北縣永和市○○街六八號之
    店門口前，趁甲○○不注意之際，徒手竊取甲○○所有之腳踏車一輛。嗣於九十
    一年七月十八日十七時許，丙○○○騎乘上述腳踏車行經上址時，為甲○○發現
    並報警查獲。
三、案經臺北市政府警察局文山第一分局、臺北縣政府警察局永和分局移送臺灣板橋
    地方法院檢察署檢察官偵查起訴。
    理  由
一、訊據被告丙○○○就於九十一年一月三十日，於其位於臺北縣永和市○○路五○
    七號五樓住處，由自稱為「鄭玄斌」之成年男子處，收受車牌號碼ＤＵＦ－七九
    二號輕型機車。嗣於九十一年二月二日二十一時許，騎乘上述機車行經臺北縣永
    和市○○路二四七號前，為警盤查查獲。復於九十一年七月十八日十七時許，騎
    乘上述腳踏車行經臺北縣永和市○○街六八號前，為甲○○發現並報警查獲等情
    固直承不諱，惟矢口否認有何收受贓物及竊盜之犯行，並辯稱：右開機車係「鄭
    玄斌」於同日向伊借款新台幣（下同）五千元，因而抵押由伊使用，伊不知該機
    車係贓車，另腳踏車係伊十餘歲時，伊已故之父親朱木田在臺北市○○○路花市
    購入云云。經查：
壹、收受贓物部分：
（一）車牌號碼ＤＵＦ－七九二號輕型機車係登記林寶蓮所有而由其女乙○○使用，
      於九十一年一月二日二十時許至翌日一月三日八時許內之某時，在臺北縣永和
      市○○路四五一號前，因機車鑰匙未拔下，因而遭姓名年籍不詳之人竊取乙節
      ，業據證人乙○○於警訊中證述綦詳（詳臺灣板橋地方法院檢察署九十一年度
      偵字第三四三○號偵查卷宗第二四頁及其反面），並有照片、車輛竊盜、車牌
      失竊資料個別查詢報表－查詢車輛認可資料、贓物認領保管單、失竊報告、失
      竊車輛行車執照及臺北縣政府警察局車輛失竊車牌遺失證明單各乙紙在卷可稽
      （附於上開偵查卷宗第十頁、第十四頁、第二六頁至第二九頁），則右揭機車
      係屬遭他人竊取之盜贓物，自屬無疑。
（二）次者，觀諸被告於警偵訊及本院調查中供承：不知「鄭玄斌」電話、住址，亦
      無法主動聯絡等語（詳上開偵查卷宗第六頁、第十八頁反面、本院九十二年四
      月二日訊問筆錄），足知被告與「鄭玄斌」關係十分生疏。又「鄭玄斌」以前
      開機車抵押時，並未約定還款、還車之時間，亦為被告所是承（詳上開偵查卷
      宗第六頁反面），足知「鄭玄斌」對前開機車是否贖回亳不在乎。另右述機車
      價值三萬元，亦據證人乙○○陳述甚明（詳上述偵查卷宗第二五頁反面），則
      僅向被告借用五千元之「鄭玄斌」，竟以價值六倍之機車抵押，亦有違常情，
      被告係一具有普通常識之成年人，其對不知真實姓名年籍而生疏之「鄭玄斌」
      借用五千元，卻以價值三萬元之機車質借，且未約定還款方式及時間並取回機
      車之時間等頗有違常理之舉動，當已能認知該機車之來源，非屬正當，復屬無
      疑。
（三）再者，被告於警偵訊及本院審理時亦承稱：伊有要看行照，但「鄭玄斌」說未
      帶因而作罷等語（詳上開偵查卷宗第六頁、第十八頁反面、九十一年度偵緝字
      第一四二九號偵查卷宗第十二頁、本院九十二年四月十日審判筆錄），衡情，
      被告為一成年人，理當對機車所有人或持有人對機車必持有來源證件如行車執
      照，始能證明其有正當來源，且行車執照必須隨身攜帶，以供查核之用等事，
      知之甚稔，乃其未積極取得機車行車執照及其他機車來源資料，即逕行收受騎
      乘，作為交通工具，此亦不免有悖常情。
（四）綜上所述，堪認被告於收受右開機車時，應有該車屬來源不明贓物之認識甚明
      ，其所辯不知係贓車云云，顯係卸責之詞，委無足採。
貳、竊盜部分：
（一）前開腳踏車乙輛，係甲○○所有，於九十一年七月十三日二十時許，在臺北縣
      永和市○○街六八號之店門口前，遭人竊取之事實，業據證人甲○○於警偵訊
      及本院調查中陳明屬實（詳九十一年度偵字第一三四四一號偵查卷宗第六頁及
      其反面、第二四頁反面、本院九十二年一月十六日訊問筆錄），並經證人即甲○○之鄰居鄭幸、周芳雄於警訊中證述明確（詳上開偵查卷宗第八頁至第九頁
      ），復有臺北縣（政府）警察局贓物認領保管單乙紙及照片四幀在卷可稽（附
      於上開偵查卷宗第十頁、第十三頁至第十四頁），此部分自堪以認定。
（二）至被告雖辯稱上述腳踏車係其父親購買云云，然被告於騎乘腳踏車行經臺北縣
      永和市○○街六八號前，經甲○○發現時，係陳稱該腳踏車係其哥哥購買，亦
      據證人甲○○於警訊及本院調查中陳明在卷（詳上開偵查卷宗第六頁反面、本
      院九十二年一月十六日訊問筆錄），是以，該腳踏車究係被告之父親或係哥哥
      購買，被告供述已有所不同。再被告對該腳踏車所懸掛之鈴鐺，原陳稱係其男
      友所裝設（詳九十一年度偵字第一三四四一號偵查卷宗第十七頁反面），後又
      改稱購買時已有該鈴鐺（詳九十一年偵緝字第一四二九號偵查卷宗第十二頁）
      ，另就該腳踏車後半部已改漆成黑色（詳上述照片所示），其仍陳稱該腳踏車
      為紅色，未改漆其他顏色（詳上開偵查卷宗第十一頁反面），則上述腳踏車如
      真係被告所有，則被告焉有不知該腳踏車所懸掛之鈴鐺係何時裝設？復不知該
      腳踏車後半部已改漆成黑色？是以，被告陳稱右開腳踏車係其所有，顯與事實
      不符，而不足採信。
（三）再者，參佐被告於偵訊及本院審理時陳稱：伊去看乾爸，甲○○即將腳踏車偷
      走，伊看到又將該腳踏車騎回等語（詳九十一年度偵緝字第一四二九號偵查卷
      宗第十二頁、本院九十二年四月十日審判筆錄），則右開機車顯係被告趁甲○○不注意之際，徒手竊取之甚明。
（四）綜上，被告所辯，亦係飾卸之詞，不足採信，本件事證明確，被告犯行，洵堪
      認定，應依法論科。
二、核被告所為，係犯刑法第三百四十九條第一項之收受贓物罪及同法第三百二十條
    第一項竊盜罪，其所犯上開二罪，犯意各別，罪名互異，應分論併罰。第查被告
    曾因違反麻醉藥品管理條例案件，於八十六年二月三日，經臺灣士林地方法院以
    八十五年度易字第一四六一號判決有期徒刑三月，如易科罰金，以三百元折算一
    日確定，嗣於八十六年六月十五日執行完畢，有臺灣高等法院被告全國前案紀錄
    表及臺灣高等法院檢察署刑案紀錄簡覆表在卷可按，其於受有期徒刑執行完畢後
    ，五年以內再犯有期徒刑以上刑之收受贓物罪，為累犯，應依刑法第四十七條之
    規定加重其刑。至其於九十一年七月十三日所犯之竊盜罪，因距離其八十六年六
    月十五日執行完畢之前案，時間已逾五年，自不符合累犯之要件，附此敘明。爰
    審酌被告犯後否認，態度不佳，收受贓物助長竊盜歪風，兼衡被告收受之贓車、
    竊取之腳踏車價值、被告犯罪之動機、目的、手段、犯罪所生之危害等一切情狀
    ，分別量處如主文所示之刑，並皆諭知易科罰金之折算標準。
據上論斷，應依刑事訴訟法第二百九十九條第一項前段，刑法第三百四十九條第一項
、三百二十條第一項、刑法第四十七條，罰金罰鍰提高標準條例第第一條前段、第二
條，判決如主文。
本案經檢察官黃正綱到庭執行職務。
中      華      民      國      九十二      年    四    月    二十五    日
                                  臺灣板橋地方法院刑事第四庭
                                          法  官  游  秀  雯
右正本證明與原本無異。
如不服本判決，應於判決送達後十日內，向本院提出上訴狀。
                                          書記官  陳  姿  利
中      華      民      國      九十二      年    四    月    二十五    日
附錄本案論罪科刑法條全文：
刑法第三百四十九條
收受贓物者，處三年以下有期徒刑、拘役或五百元以下罰金。
搬運、寄藏、故買贓物或為牙保者，處五年以下有期徒刑、拘役或科或併科一千元以
下罰金。
因贓物變得之財物，以贓物論。
刑法第三百二十條
意圖為自己或第三人不法之所有，而竊取他人之動產者，為竊盜罪，處五年以下有期
徒刑、拘役或五百元以下罰金。
意圖為自己或第三人不法之利益，而竊佔他人之不動產者，依前項之規定處斷。
前二項之未遂犯罰之。


司法院資訊處製作；財團法人民間司法改革基金會備份。
